【裁判字號】    89,訴,2519
【裁判日期】    900109
【裁判案由】    偽造貨幣
【裁判全文】
臺灣高雄地方法院刑事判決                        八十九年度訴字第二五一九號
    公  訴  人  臺灣高雄地方法院檢察署檢察官
    被      告  乙○○
    指定辯護人  甲○
右列被告因偽造貨幣案件，經檢察官提起公訴（八十九年度偵緝字第一五二Ｏ號），
甲○判決如左：
    主  文
乙○○收受後方知為偽造之通用紙幣而仍行使，處罰金肆仟柒佰元，如易服勞役，以
參佰元折算壹日。
附表所示之物均沒收。
    事  實
一、乙○○前於民國八十四年間，因詐欺罪與違反肅清煙毒條例案件，經法院分別判
    處有期徒刑三月、三年三月，接續執行而於八十七年十一月十九日執行完畢（於
    本案不構成累犯前科）。
二、乙○○明知其自不詳姓名、年籍之人收受之新台幣（下同）一千元紙鈔九張，係
    屬偽造之通用紙幣，竟不甘損失，在八十九年六月六日晚間六時三十分許，搭乘
    呂瑞生所駕駛之計程車前往高雄縣路竹鄉○○路一○四巷口，於同日稍後抵達目
    的地時，持前開偽造通用紙幣之其中一張（編號為ＥＬ四六二一四二ＢＷ號），
    行使交付予呂瑞生以抵付車資五百元，於收下呂瑞生找還其溢付之五百元金額後
    離去，然因該偽造鈔票之紙質粗糙，呂瑞生收受後立即察覺有異旋報警處理，為
    警於同日晚間八時四十分許，在高雄縣路竹鄉火車站前將其逮捕，並當場自其身
    上另扣得偽造之一千元紙鈔八張（上開偽造之通用紙幣共計九張，均詳如附表所
    示）。嗣乙○○於接受警方偵訊時，竟另基於誣告之故意，謊稱前開偽造之通用
    紙幣均係尤文海（其偽造貨幣案件，業經檢察官為不起訴處分確定）所交付云云
    【乙○○之此部分誣告犯行，另經甲○以八十九年度訴字第二五一九號判處有罪
    在案】。
三、案經高雄縣警察局湖內分局報告臺灣高雄地方法院檢察署檢察官偵查起訴。
    理  由
一、訊據被告乙○○固不否認有於右揭時、地，交付予呂瑞生偽造之一千元紙鈔一張
    充當車資，嗣為警逮捕後接受訊問時，並謊稱偽鈔係尤文海所交付之事實，惟辯
    稱：不知其持有之千元紙鈔係屬偽鈔云云。經查：
（一）被告搭乘呂瑞生之計程車至目的地時，持用交付之千元紙鈔，經呂瑞生接手後
      ，因感覺該紙鈔紙質怪異，不同於一般正常紙鈔，經呂瑞生拿至警局向警方報
      案後證實係偽鈔等情，業據證人呂瑞生於警訊時證述明確。又扣案之偽造紙鈔
      經中央印製廠鑑定後，認均係以彩色雷射輸出方式（含彩色影印）仿印，紙質
      與真鈔不同，安全線與水印以灰色墨在紙張背面仿製，而均屬偽鈔等情，有中
      央銀行發行局八十九年十一月二十七日（八九）台央發字第Ｏ三ＯＯ四五七三
      四號函一紙在卷可憑（附於甲○卷內）。且扣案之千元紙鈔九張，經甲○當庭
      勘驗後，依肉眼觀察其上之防偽線，均係以淺淡墨色直接在鈔面上繪製而成，
      且其紙質明顯厚於真正之紙鈔，以手觸摸之質感亦明顯較正常紙鈔粗糙，尤其
      扣案之偽鈔共有九張，將之同時一併疊放時，以手觸摸後便可立即感覺與真鈔
      之質感、厚度均明顯不同，是以被告辯稱其不知扣案千元紙鈔係偽鈔云云，顯
      難以採信。
（二）又被告乙○○就扣案偽鈔之來源，於八十九年六月六日為警查獲時，先是謊稱
      ：係尤文海於所交付委託代繳會款云云（參照其當日警訊筆錄及偵訊筆錄）；
      於同日為檢察官飭回後旋即逃匿，經臺灣高雄地方法院檢察署檢察官發布通緝
      後，於八十九年九月六日遭通緝到案時，又改稱：扣案紙鈔九張是在五福路某
      電玩店打玩後，以積分卡向「阿文」換來的，電玩店名稱忘記了，因該電玩店
      光線昏暗故不知收受之鈔票係偽鈔云云（參照其當日之警訊筆錄與偵訊筆錄）
      ；然於甲○審理時，被告復辯稱：扣案紙鈔係我於八十九年六月六日下午二時
      許，在高雄市○○路上「奧斯卡」電玩店內，花費二萬餘元、打玩約二小時後
      ，獲得價值九千元之九張積分卡，再持積分卡在店外向綽號「小陳」之成年男
      子所換得云云（參照甲○八十九年十二月二十六日審判筆錄）。經查，證人尤
      文海於偵查中業已證稱：未曾交付扣案之偽造紙鈔與被告等情（參照八十九年
      度偵字第一二八Ｏ八號偵查卷第十四頁至十五頁），且其因遭被告乙○○之不
      實誣陷而涉犯偽造貨幣之案件，業經檢察官以八十九年度偵字第一二八○八號
      為不起訴處分確定，有該處分書一紙在卷可憑。再查，被告於偵查中係供稱：
      因電玩店內之光線不好致未發現換得鈔票係偽鈔等情，惟依其於甲○審理時所
      為之供詞，扣案鈔票乃於查獲當日下午二時許，在電玩店外向店員換得，則光
      天化日下何來「光線昏暗」之理？且其所自承兌換現金之人，亦前後供述不同
      。綜觀被告之上開各次供述，或與事實不符，或有前後供述不一、與常情不相
      符合之情形，若被告於收受後真不知系爭千元鈔票係經偽造，則何需一再捏造
      扣案偽鈔之來源？是以由此益足以證明被告自不詳姓名、年籍之人收受系爭千
      元紙鈔九張後，於行使交付其中一張予呂瑞生時，實已知悉為偽鈔之情。
（三）至公訴人雖認：被告主觀上係明知為偽鈔而加以收受後並持以行使等情，惟查
      ，被告業已堅決否認知道扣案千元紙鈔係偽鈔之事實，又證人呂瑞生之前開證
      詞內容、與被告之前開不合理辯解，至多亦僅能證明被告於行使時知為偽鈔之
      事實，尚無從遽認其主觀上係明知為偽鈔而加以收受後持以行使，此外，復查
      無其他積極證據足認被告於主觀上係明知為偽鈔而加以收受之事實，是以前開
      公訴意旨容有未洽，附此敘明。
綜上所述，被告所辯均不足採信，本件事證已臻明確，其犯行堪以認定。
二、核被告乙○○所為，係犯刑法第一百九十六條第二項之收受後方知為偽造之通用
    紙幣而仍行使罪。公訴人認被告所為係犯同法第一百九十六條第一項之行使偽造
    通用紙幣罪云云，惟並無積極證據足以證明被告於主觀上係明知為偽鈔而加以收
受後行使之事實等情，已如前述，是以應論以收受後方知為偽造之通用紙幣而仍
    行使罪，公訴人前開意旨容有誤會，起訴法條應予變更。爰審酌被告於八十四年
    間，因詐欺罪與違反肅清煙毒條例案件，經法院分別判處有期徒刑三月、三年三
    月，接續執行而於八十七年十一月十九日執行完畢（因本案為專科罰金之罪，故
    以上不構成累犯前科），有台灣高雄地方法院檢察署刑案資料查註紀錄表、甲○
    被告院內索引卡紀錄表及台灣高等法院被告全國前案紀錄表各一紙在卷可憑，素
    行非佳，其於犯罪後仍飾詞否認，不知悔改，惟念其係因於收受偽鈔後，不甘損
    失，始犯本案犯行，犯罪情節尚非重大等一切情狀，量處如主文所示之刑，並諭
    知易服勞役之折算標準。至扣案如附表所示之偽造千元通用紙幣共計九張，雖被
    告僅行使其中一張（編號為ＥＬ四六二一四二ＢＷ號），然該九張紙鈔經鑑定之
    結果，確實均屬偽造之通用之紙幣，故不問屬於犯人與否，均應依刑法第二百條
    規定予以宣告沒收。
據上論斷，應依刑事訴訟法第二百九十九條第一項前段，第三百條，刑法第一百九十
六條第二項，第二百條，第四十二條第二項，罰金罰鍰提高標準條例第一條前段、第
二條，判決如主文。
本案經檢察官彭斐虹到庭執行職務。
中      華      民      國      九十    年      一      月      九      日
                                  臺灣高雄地方法院刑事第六庭
                                          法  官  周  玉  群
右正本證明與原本無異。
如不服本判決，應於判決送達後十日內，向甲○提出上訴狀。
                                           書記官  黃  英  彥
中      華      民      國      九十      年      一      月      十    日
附表：
┌──┬────────────┬─────┐
│編號│偽造之新台幣千元鈔票票號│數量（張）│
├──┼────────────┼─────┤
│一  │ＥＬ四六二一四二ＢＷ號  │四        │
├──┼────────────┼─────┤
│二  │ＥＫＯ八七二一一ＧＹ號  │二        │
├──┼────────────┼─────┤
│三  │ＤＰ三Ｏ四五八五ＡＹ號  │三        │
└──┴────────────┴─────┘
如不服本判決，應於判決送達後十日內，向甲○提出上訴狀。
附錄本案論罪科刑法條：
中華民國刑法第一百九十六條（行使收集或交付偽造變造通貨、幣券罪）
行使偽造、變造之通用貨幣、紙幣、銀行券，或意圖供行使之用而收集或交付於人者
，處三年以上十年以下有期徒刑，得併科五千元以下罰金。
收受後方知為偽造、變造之通用貨幣、紙幣、銀行券而仍行使，或意圖供行使之用而
交付於人者，處五百元以下罰金。
第一項之未遂犯罰之。


司法院資訊處製作；財團法人民間司法改革基金會備份。
